臺灣高雄地方法院刑事判決　　　　　　 　96年度易字第567號
公　訴　人　臺灣高雄地方法院檢察署檢察官
被　　　告　乙○○
上列被告因竊盜案件，經檢察官提起公訴（95年度偵字第21942
號），本院判決如下：
    主  文
乙○○共同犯竊盜罪，處有期徒刑參月，如易科罰金，以新台幣
壹仟元折算壹日；減為有期徒刑壹月又拾伍日，如易科罰金，以
新台幣壹仟元折算壹日。扣案兩輪手推車壹台、繩子壹條均沒收
。
    事  實
一、乙○○與丙○○（另行通緝中）共同基於意圖為自己不法所
    有之犯意聯絡，乙○○於民國95年8 月20日11時30分許，應
    丙○○之邀，騎乘其兄黃國釗所有，未懸掛車牌而原牌號為
    YMM-083 號之重型機車1 部，前往高雄市三民區○○○路
    241 之1 號與丙○○會合，再共同將甲○○所有放在該處騎
    樓前之變壓器1 個【新品價值約新台幣（以下同）14萬元】
    搬上丙○○所有兩輪手推車上，以丙○○所有之繩索將兩輪
    手推車固定在乙○○騎去之前開機車後方握把後，而竊取之
    。得手後，再共乘原機車欲載返丙○○位在高雄市○○路附
    近住處，嗣於同日12時許，兩人行經高雄市苓雅區○○○路
    56 巷 口處時，因重心不穩導致兩輪手推車翻倒，手推車上
    之前開變壓器掉落地面，經巡邏員警認為有異上前盤查而查
    獲。
二、案經高雄市政府警察局苓雅分局移請臺灣高雄地方法院檢察
    署檢察官偵查起訴。
    理  由
壹、證據能力方面：
一、按被告以外之人於審判外之言詞或書面陳述，除法律有規定
    者外，不得作為證據，刑事訴訟法第159 條第1 項定有明文
    ；被告以外之人於審判外之陳述，雖不符同法第159 條之1
    至159 條之4 之規定，而經當事人於審判程序同意作為證據
    ，法院審酌該言詞陳述或書面陳述作成時之情況，認為適當
    者，亦得為證據。當事人、代理人或辯護人於法院調查證據
    時，知有第159 條第1 項不得為證據之情形，而未於言詞辯
    論終結前聲明異議者，視為有前項之同意，同法第159 條之
    5 第2 項亦有明文。
二、本件判決所引用之證據資料，其屬於被告以外之人於審判外
    之陳述者，均經審判長於調查證據程序提示、告以要旨後，
    被告乙○○及檢察官均知有第159 條第1 項不得為證據之情
    形，而未於言詞辯論終結前聲明異議，本院審酌上開證據作
    成時之情況，認為適當，依上開說明，應視為有前項之同意
    而有證據能力。
貳、實體方面：
一、訊據被告堅詞否認有與共同被告丙○○共同竊取前開變壓器
    之犯行，辯稱：是共同被告丙○○約伊前往高雄市○○○路
    341 之1 號案發現場幫忙載變壓器，據共同被告丙○○稱，
    變壓器是他跟別人買的，伊沒有與共同被告丙○○研議行竊
    ，也不知道變壓器是贓物云云。經查：
  (一)本件查獲之變壓器確係被害人甲○○所有之情，已據證人甲○○迭於警詢、偵查中證稱：放在高雄市○○○路241 之1
    號騎樓之欣陽牌變壓器，為伊所有，新品價值約14萬元至15
    萬元，因為前述九如一路241 之1 號要整修，所以目前無人
    居住，所以把變壓器放在該處騎樓沒有請人保管，也沒有用
    東西固定住，是因為該變壓器重達240 公斤，應該沒有人會
    徒手搬走，伊有用黑色帆布把變壓器完全蓋住，最後看見變
    壓器是在95年8 月18日，當天東西還被蓋著等語明確，並有
    贓物認領保管單附卷可據（詳警卷第10頁至第12頁、偵查卷
    70 至71 頁、警卷第24頁）。被告與共同被告丙○○乃利用
    共同被告丙○○所有之兩輪手推車、繩子，合力將上開變壓
    器搬上兩輪手推車，用繩子綑綁固定於被告騎至現場，被告
    之兄黃國釗所有，向來由被告使用之未懸掛車牌，原牌號為
    YMM-083 號重型機車後座握把，以該機車拖掛兩輪手推車方
    式，將上開變壓器運離現場，在載運返回共同被告丙○○三
    多路附近家中路途上，因繩子斷裂，致兩輪手推車重心不穩
    翻倒，手推車上變壓器因而掉落地面，故被巡邏員警發現有
    異盤檢查獲之情，除據被告、共同被告丙○○分別在警詢、
    偵查中；被告在本院審理中陳述甚明外，亦有現場相片附卷
    可按，可以認定。
  (二)被告雖以前詞置辯，共同被告丙○○亦在警詢、偵查中附和
    陳稱：查獲之變壓器是在95年8 月19日晚上7 、8 時許，在
    該處騎樓前以3000元代價向1 名年約30歲真實姓名、聯絡電
    話均不詳的男子購買，3000元在當晚就已經付給該名男子，
    但變壓器沒有當場取走，是在95年8 月20日才約被告一同前
    往取走，伊是告訴被告，向人家買了1 個變壓器，要被告幫
    忙搬運回家等語。但共同被告丙○○亦為本件竊盜犯行之共
    犯，為遮掩其與被告在所有人莊政瑋不在場情況下，共同竊
    取前開變壓器之犯行曝光，證詞本就有極高的虛偽、偏頗或
    然率而難期平允。而如前所述，案發現場因需整修，在案發
    當日，大門緊閉，騎樓地面髒亂，並無人居住之情，除有上
    述之現場相片，及證人莊政瑋前開證述在卷外，復據證人甲○○在警詢證稱：95年8 月20日並沒有請工人至案發現場工
    作；在偵查中證稱：房子是空的沒有人居住，8 月份也沒有
    請人整修房子等語（參見警卷第11頁、偵查卷第71頁），故
    可得知，現場在案發時並沒有任何可認為係屋主或受雇人、
    代理人等可認為對於遭竊變壓器具有支配管領權限之人，或
    可為該等有權人代表之人在場。則一般具有通常社會生活經
    驗之人，在明知案發地點並非共同被告丙○○住處，且無任
    何可認為物主或可為物主代表之人，及共同被告丙○○所稱
    出售變壓器之人在場情況下，對於將上揭變壓器運離原置放
    地點，是否果真在事前取得取得物主同意之情，當會存有疑
    義。再據被告在本院審理中所述，其與共同被告丙○○共同
    將前開變壓器運離現場之過程為，共同被告丙○○先透過電
    話聯絡提出協助搬運物品之要求，再駕車搭載被告前往現場
    ，當時與共同被告丙○○曾試圖要直接將變壓器搬上共同被
    告丙○○駕至現場之自用小客車上，因為太重搬不動，用二
    輪手推車架到變壓器下面才能夠搬起來，而開車無法如機車
    般，利用繩索綑綁將二輪手推車固定在自用小客車上之方式
    搬運變壓器，所以共同被告丙○○才又載被告返家騎乘前述
    未懸掛車牌機車折回現場，用機車拖掛二輪手推車方式運走
    變壓器等情（參見本院卷第66頁）。則如被告所述為真，共
    同被告丙○○聲稱案發現場變壓器係購自他人，該他人當時
    既未在場，則所謂購買接洽過程在要求被告協助前往現場運
    走變壓器之前必然已經完成，在邀被告前往現場協助搬運之
    前，共同被告丙○○對於變壓器機型、大小、重量、應有之
    搬運設備，當已了然於胸而預作相當準備，如此豈會發生通
    知被告到場協助進行搬運時，赫然發現以當時手邊現有工具
    、設備無法順利完成搬運，而需由被告返家騎乘機車折返現
    場，利用該機車拖掛兩輪手推車搬運變壓器之情？
  (三)綜諸上述，被告、共同被告丙○○前揭陳述，均與事理相違
    背，顯分為事後卸責、迴護之詞，不可採信。此外，復有高
    雄市政府警察局苓雅分局福德二路派出所扣押筆錄、扣押物
    品目錄表等件在卷可考，共同被告丙○○所有之兩輪手推車
    1 台、繩子1 條扣案可證。本件事證已臻明確，被告共同竊
    盜犯行，可以認定。應予以依法論科。
二、核被告所為，係犯刑法第320 條第1 項之普通竊盜罪。其與
    共同被告丙○○有犯意聯絡及行為分擔，應依刑法第28條論
    以共同正犯。爰審酌被告正值青壯，竟不思以正當途逕賺取
    生活所需，而為竊盜行為，犯後始終矢口否認犯行，態度不
    佳，所竊變壓器新品價值高達14、15萬元，案發當時所存價
    值亦達5 萬元（此據被害人在95年11月10日偵查中陳稱，變
    壓器目前以5 萬元賣掉了等語在卷）等情，惟念其前無犯罪
    紀錄，素行尚可，有臺灣高等法院被告前案紀錄表在卷等一
    切情狀，量處如主文所示之刑，以資懲儆。並酌量被告教育
    程度國小畢業、家庭經濟狀況小康、職業無等情，有被告警
    詢筆錄受詢問人年籍資料欄記載可按，諭知易科罰金之折算
    標準。又被告犯罪時間係在96年4 月24日之前，合於減刑條
    件，爰併依中華民國九十六年罪犯減刑條例第2 條第1 項第
    3 款、第7 條之規定，減其宣告刑，並再諭知易科罰金之折
    算標準。扣案之兩輪手推車1 臺、繩子1 條，為共犯丙○○
    所有，且供本件犯罪所用，已分據共同被告丙○○、被告陳
    明在卷，應依刑法第38條第1項第2款規定，宣告沒收。
三、據上論斷，應依刑事訴訟法第299 條第1 項前段，刑法第
    320 條第1 項、第41條第1 項前段、第38條第1 項第2 款，
    刑法施行法第1 條之1 ，中華民國九十六年罪犯減刑條例第
    2 條第1 項第3 款、第7 條規定，判決如主文。
四、如不服本判決應於收受本判決後10日內向本院提出上訴書狀
    ，並應敘述具體理由，如未敘述上訴理由者，應於上訴期間
    屆滿後20 日 內補提理由書狀於本院（均須按他造當事人之
    人數附繕本）「切勿逕送上級法院」。
中　　華　　民　　國　　96　　年　　12　　月　　31　　日
                    刑事第六庭  審判長法　官  曾逸誠
                                      法  官  王  琁
                                      法  官  陳思睿
以上正本證明與原本無異。
中　　華　　民　　國　　96　　年　　12　　月　　31　　日
　　　　　　　　　　　　　　　　　　　書記官  何慧娟
附錄本案論罪科刑法條
刑法第320條第1項
意圖為自己或第三人不法之所有，而竊取他人之動產者，為竊盜
罪，處5年以下有期徒刑、拘役或500元以下罰金。
